臺灣板橋地方法院刑事判決　　　　　　　96年度重訴字第30號
公　訴　人　臺灣板橋地方法院檢察署檢察官
被　　　告　闕山河
指定辯護人　本院公設辯護人　吳天明　
上列被告因違反槍砲彈藥刀械管制條例案件，經檢察官提起公訴
（96年度偵字第7585號），本院判決如下：
    主  文
闕山河未經許可，製造可發射子彈具有殺傷力之改造手槍，處有
期徒刑伍年陸月，併科罰金新臺幣拾萬元，罰金如易服勞役，以
新臺幣壹仟元折算壹日。
扣案如附表編號一至四、七至十九所示之物均沒收。
    事  實                                                                
一、闕山河明知可發射子彈具有殺傷力之各式槍砲及具有殺傷力
    之子彈，屬槍砲彈藥刀械管制條例管制之違禁物，非經中央
    主管機關許可，不得製造、持有及販賣，竟基於製造可發射
    子彈具有殺傷力改造手槍及具有殺傷力之改造子彈以販賣之
    犯意，於民國96年1 月間某日，在其位於臺北縣泰山鄉○○
    路○ 段423 號8 樓第803 號房之居所內，著手上網購買不具
    殺傷力之仿BERETTA 廠84型黑色、銀色槍枝、仿BERETTA 廠
    92FS型半自動手槍製造之槍枝（含彈匣2 個）、仿COLT廠半
    自動手槍製造之槍枝各1 支（合計4 支不具殺傷力之玩具手
    槍）及不具殺傷力之玩具子彈29顆，並自備其所有如附表編
    號七至十八所示之物，於96年2 月底之某日，在前開居所，
    將如附表編號1 、2 所示之槍枝，將原槍管前端截斷並換裝
    金屬管（延伸至彈室）及土造金屬槍機，製造為具有殺傷力
    之改造手槍2 支，並將如附表編號3 所示之槍枝，換裝土造
    金屬抓子鉤，尚未製造完成而不具殺傷力，即先行擱置在旁
    ，待日後欲改造如附表編號4 所示之手槍，再將槍管裝上如
    附表編號3 之手槍（就附表編號3 、4 所示之槍枝未製造完
    成而未遂）；又同時將火藥裝填至所購買之子彈內，而製造
    可擊發具有殺傷力之如附表編號5 所示之改造子彈28顆、如
    附表編號6 所示之不具殺傷力之改造子彈1 顆。闕山河於製
    造前開槍彈完成後，旋於96年3 月19日11時58分許，在上揭
    居所，以電腦設備連接網際網路，在「wingmall購物網站」
    ，刊登「各式土雞和土雞蛋便宜賣」之訊息，並留下連絡電
    子郵件信箱「m92m84ppk@yahoo.com.tw」，欲將每支具有殺
    傷力之改造手槍搭配子彈7 顆，以新臺幣（下同）50,000元
    之價格販售予不特定人，嗣於同年月29日上午某時許，為警
    執行網路巡邏時發現上情，即偽裝買家而以電子郵件向闕山
    河表示有意購買，並於同日9 時許，相約在臺北縣泰山鄉○
    ○路○ 段423 號前交貨，為警當場查獲，並扣得如附表編號
    1 、2 、5 （其中14顆具有殺傷力之改造子彈）、7 至9 所
    示之物，再經闕山河帶同警員至其前開居所，又扣得如附表
    編號3 、4 、5 （其餘14顆具有殺傷力之改造子彈）、6 、
    10至20所示之物，因而查獲上情。
二、案經臺北市政府警察局移送臺灣板橋地方法院檢察署檢察官
    偵查起訴。
    理  由
一、證據能力：
    卷附之內政部警政署刑事警察局96年3 月30日刑鑑字第0960
    047150號、96年5 月7 日刑鑑字第0960051154號槍彈鑑定書
    、內政部警政署刑事警察局96年7 月30日刑鑑字第09600969
    72號函暨照片、內政部96年7 月4 日內授警字第0960871062
    號函各1 件（見偵查卷第54至57、87至92頁，本院卷第22、
    27頁），性質上雖均屬被告以外之人於審判外之書面陳述，
    然就槍彈鑑定書部分，係由司法警察等偵查輔助人員於案件
    未移送檢察官偵辦前之調查犯罪階段，依據檢察長之概括授
    權，先行將查扣之槍砲、彈藥等證物送請檢察機關預先核定
    之專責鑑定人或鑑定機關實施鑑定，基於檢察一體原則，該
    鑑定人或鑑定機關亦應視同受承辦檢察官所選任或囑託而執
    行鑑定業務，另函文部分，則係本院依職權囑託內政部警政
    署刑事警察局及內政部進行鑑定，其等所出具之書面鑑定報
    告，均屬刑事訴訟法第206 條所定之傳聞例外情形，且被告
    闕山河及其辯護人迄於本院言詞辯論終結前均未聲明異議，
    經本院審酌前開書面陳述作成時之情況，認為適當，應有證
    據能力。
二、上揭犯罪事實，業據被告於警詢、偵查及本院審理時坦承不
    諱，並有如附表編號1 至19所示之物扣案可資佐證，而扣案
    之物，就如附表編號1 、2 所示之改造手槍部分，經送請內
    政部警政署刑事警察局以性能檢驗法、試射法鑑驗認：「一
    、送鑑貝瑞塔M84 手槍（黑）壹支（槍枝管制編號00000000
    00號），認係由仿BERETTA 廠84型半自動手槍製造之槍枝，
    將原槍管前端截斷並換裝金屬管（延伸至彈室）及土造金屬
    槍機而成之改造手槍，機械性能良好，可擊發適用子彈，認
    具殺傷力。二、送鑑貝瑞塔M84 手槍（銀）壹支（槍枝管制
    編號0000000000號），認係由仿BERETTA 廠84型半自動手槍
    製造之槍枝，將原槍管前端截斷並換裝金屬管（延伸至彈室
    ）及土造金屬槍機而成之改造手槍，機械性能良好，可擊發
    適用子彈，認具殺傷力」，又扣案如附表編號3 至6 所示之
    物亦經送請該局以性能檢驗法、試射法鑑驗認：「一、送鑑
    子彈壹拾肆顆，以性能檢驗法檢測，認均係土造子彈，具直
    徑8.9 ±0.5 ㎜金屬彈頭，採樣4 顆以試射法試射，均可擊
    發，認具殺傷力。二、送鑑子彈貳拾顆，鑑定情形如下：(一)
    玖顆，以性能檢驗法檢驗，認均係土造子彈，具直徑7.9 ±
    0.5 ㎜金屬彈頭，採樣3 顆以試射法檢驗：2 顆，可擊發，
    認具殺傷力；1 顆，無法擊發，認不具殺傷力。(二)陸顆，以
    性能檢驗法檢測，認均係土造子彈，具直徑8.9 ±0.5 ㎜金
    屬彈頭，採樣2 顆以試射法試射，均可擊發，認具殺傷力。
    (三)伍顆，認均係金屬彈殼。三、送鑑92手槍（彈匣2 個）壹
    支（槍枝管制編號：0000000000號，即如附表編號3所 示之
    槍枝），以性能檢驗法檢測，認係改造手槍，由仿BE RETTA
    廠92FS型半自動手槍製造之槍枝（已換裝土造金屬抓子鉤）
    ，欠缺槍管，無法發射彈丸，研判不具殺傷力。四、送鑑柯
    特25手槍壹支（槍枝管制編號：0000000000號，即如附表編
    號4 所示之槍枝），以性能檢驗法檢測，認係仿COLT廠半自
    動手槍製造之槍枝，槍管內具阻鐵，無法發射彈丸，依現狀
    ，認不具殺傷力」；再其餘未經試射之20顆改造子彈，經本
    院依職權送請該局以試射鑑驗認：「餘20顆未試射子彈，經
    再實際試射結果，均可擊發，認均具殺傷力」等情，有該局
    96年3 月30日刑鑑字第0960047150號、96年5 月7 日刑鑑字
    第0960051154號槍彈鑑定書、96年7 月30日刑鑑字第096009
    6972號函暨照片各1 件附卷可稽（見偵查卷第54至57、87至
    92頁，本院卷第17之1 、17之2 頁）；再者，被告確有在網
    路上刊登販賣具有殺傷力之改造手槍及改造子彈之犯行，亦
    有網路刊登資料1 紙存卷可佐（見偵查卷第43頁），足認被
    告上開不利於己之自白與事實相符，應堪採信。本案事證明
    確，被告犯行堪以認定，應依法論科。
三、按所謂製造包括創製、改造、組合、混合、化合等行為在內
    ，已損壞之零件加以修理亦屬製造，改造行為亦屬製造行為
    之一種（最高法院86年度臺上字第7558號、92年度臺上字第
    924 號判決意旨參照）。核被告基於改造具有殺傷力之手槍
    、子彈以販賣之犯意，先購入原不具殺傷力之槍枝及子彈，
    再著手進行改造行為，將其中2 支槍枝改造完成，另2 支槍
    枝尚未改造完成，並改造28顆子彈完成，並著手於販賣行為
    之實行，因偽造為買家之警員並無購買之真意，未完成買賣
    等行為，係犯槍砲彈藥刀械管制條例第8 條第1 項之未經許
    可製造可發射子彈具有殺傷力之改造手槍既遂罪、同條第5
    項、第1 項之未經許可製造可發射子彈具有殺傷力之改造手
    槍未遂罪、同條例第12條第1 項之未經許可製造子彈罪。公
    訴意旨疏未審酌被告就附表編號3 、4 之槍枝部分，尚未改
    造完成而屬未遂，尚有誤會；又起訴書之論罪法條雖引用製
    造槍砲主要組成零件罪嫌，然於犯罪事實欄並未載明被告製
    造何槍砲主要組成零件，且本院依職權就如附表編號3 、4
    所示之槍枝送請內政部鑑定，認送鑑槍枝2 支（槍枝管制編
    號：0000000000、0000000000號），均係玩具廠商仿製之槍
    枝，其原有零件及換裝之土造金屬抓子鉤，認皆非屬本部86
    年11月24日台（86）內警字第8670683 號公告之槍砲主要組
    成零件之情，有該部96年7 月4 日內授警字第0960871062號
    函佐卷可考（見本院卷第27頁），可知被告並無製造槍砲之
    主要組成零件，此亦經蒞庭檢察官當庭表示就該法條係誤繕
    ，應予更正；再起訴書之論罪法條尚有引用同條例第8 條第
    1 項之未經許可製造可發射子彈具有殺傷力之改造手槍既遂
    罪，惟就販賣槍、彈部分，亦因買家即警員實際上並無買受
    之真意，事實上未完成買賣而為未遂，並非既遂，是檢察官
    認販賣部分已構成既遂，尚有誤會，再被告係基於販賣之意
    思而製造槍、彈，其販賣槍、彈未遂之低度行為及被告製造
    槍、彈後未經許可而持有槍、彈之低度行為，應為其製造槍
    、彈之高度行為所吸收，均不另論罪。被告基於一個意思決
    定而同時為製造槍、彈（含製造手槍之既未遂、製造子彈既
    遂）之行為，係以一行為觸犯前開三罪名，為想像競合犯，
    應依刑法第55條之規定，從一重之未經許可製造可發射子彈
    具有殺傷力之改造手槍既遂罪。爰審酌被告為圖私利，竟未
    經許可製造、販賣具有殺傷力之改造槍、彈，對社會治安危
    害甚大，兼衡其犯罪之動機、目的、手段及犯後坦承犯行，
    已知悔悟等一切情狀，量處如主文所示之刑，並諭知罰金如
    易服勞役之折算標準，資為懲儆。又中華民國96年罪犯減刑
    條例雖於96年7 月4 日制定公布，並自同年月16日施行，而
    被告之犯罪行為終了日為96年3 月29日，雖在該條例所規定
    之96年4 月24日之前，然其所犯之裁判上一罪有槍砲彈藥刀
    械管制條例第8 條之罪，所宣告之刑復逾有期徒刑1 年6 月
    ，依該條例第3 條第1 項第4 款之規定，不得減刑，附此敘
    明。
四、扣案如附表編號1 、2 所示之改造手槍2 支，認具殺傷力（
    詳見前述），係違禁物，併依刑法第38條第1 項第1 款之規
    定，宣告沒收。又如附表編號3 、4 、7 至19所示之物，均
    係被告所有而供本案犯罪所用之物，業據其供明在卷，併依
    刑法第38條第1 項第2 款之規定，宣告沒收。至經鑑定試射
    認具殺傷力之如附表編號5 所示之改造子彈28顆，業經擊發
    而失其效能，均已失其違禁物之性質；另如附表編號6 所示
    之改造子彈1 顆，經鑑定認不具殺傷力，並非違禁物；又如
    附表編號20所示之行動電話SIM 卡，乃係被告持以供日常生
    活聯繫所用之物，核與本案犯罪無關，爰均不予宣告沒收，
    末此敘明。
據上論斷，應依刑事訴訟法第299 條第1 項前段，槍砲彈藥刀械
管制條例第8 條第1 項、第5 項、第12條第1 項、第5 項，刑法
第11條前段、第55條、第42條第3 項前段、第38條第1 項第1 款
、第2 款，判決如主文。
本案經檢察官郭季青到庭執行職務。
中    華    民    國    96    年    11    月    20    日
                  刑事第十九庭  審判長法  官  許必奇
                                      法  官  曾正耀
                                      法  官  鄧雅心
以上正本證明與原本無異。
如不服本判決應於送達後10日內向本院提出上訴狀。
                                      書記官  黃頌棻
中    華    民    國    96    年    11    月    20    日
附錄本案論罪科刑法條
槍砲彈藥刀械管制條例第八條
未經許可，製造、販賣或運輸鋼筆槍、瓦斯槍、麻醉槍、獵槍、
空氣槍或第四條第一項第一款所定其他可發射金屬或子彈具有殺
傷力之各式槍砲者，處無期徒刑或五年以上有期徒刑，併科新臺
幣一千萬元以下罰金。
未經許可，轉讓、出租或出借前項所列槍枝者，處五年以上有期
徒刑，併科新臺幣一千萬元以下罰金。
意圖供自己或他人犯罪之用，而犯前二項之罪者，處無期徒刑或
七年以上有期徒刑，併科新臺幣一千萬元以下罰金。
未經許可，持有、寄藏或意圖販賣而陳列第一項所列槍枝者，處
三年以上十年以下有期徒刑，併科新臺幣七百萬元以下罰金。
第一項至第三項之未遂犯罰之。
槍砲彈藥刀械管制條例第十二條
未經許可，製造、販賣或運輸子彈者，處一年以上七年以下有期
徒刑，併科新臺幣五百萬元以下罰金。
未經許可，轉讓、出租或出借子彈者，處六月以上五年以下有期
徒刑，併科新臺幣三百萬元以下罰金。
意圖供自己或他人犯罪之用，而犯前二項之罪者，處三年以上十
年以下有期徒刑，併科新臺幣七百萬元以下罰金。
未經許可，持有、寄藏或意圖販賣而陳列子彈者，處五年以下有
期徒刑，併科新臺幣三百萬元以下罰金。
第一項至第三項之未遂犯罰之。
附表：
┌──┬──────────────┬───┬──────────────┐
│編號│  物  品  名  稱            │數量  │     備  註                 │
├──┼──────────────┼───┼──────────────┤
│ 1. │具有殺傷力之仿貝瑞塔M84 型黑│1支   │槍枝管制編號：0000000000號，│
│    │色改造手槍                  │      │由仿BERETTA 廠84型半自動手槍│
│    │                            │      │製造之槍枝，將原槍管前端截斷│
│    │                            │      │並換裝金屬管（延伸至彈室）及│
│    │                            │      │土造金屬槍機而成之改造手槍。│
├──┼──────────────┼───┼──────────────┤
│ 2. │具有殺傷力之仿貝瑞塔M84 型銀│1支   │槍枝管制編號：0000000000號，│
│    │色手槍                      │      │由仿BERETTA 廠84型半自動手槍│
│    │                            │      │製造之槍枝，將原槍管前端截斷│
│    │                            │      │並換裝金屬管（延伸至彈室）及│
│    │                            │      │土造金屬槍機而成之改造手槍。│
├──┼──────────────┼───┼──────────────┤
│ 3. │不具殺傷力之仿貝瑞塔92FS型半│1支   │槍枝管制編號：0000000000號，│
│    │自動手槍製造之手槍（含彈匣2 │      │由仿BERETTA 廠92FS型半自動手│ 
│    │個）                        │      │槍製造之槍枝，已經被告換裝土│
│    │                            │      │造金屬抓子鉤，惟欠缺槍管，無│
│    │                            │      │法發射彈丸，依現狀，不具殺傷│
│    │                            │      │力，尚未製造完成為具有殺傷力│
│    │                            │      │之改造手槍。                │
├──┼──────────────┼───┼──────────────┤
│ 4. │不具殺傷力之仿柯特25手槍    │1支   │槍枝管制編號：0000000000號，│
│    │                            │      │由仿COLT廠半自動手槍製造之槍│
│    │                            │      │枝，槍管內具阻鐵，無法發射彈│
│    │                            │      │丸，依現狀，不具殺傷力。    │
├──┼──────────────┼───┼──────────────┤
│ 5. │具有殺傷力之改造子彈        │28顆  │認均具有殺傷力，其中14顆具直│
│    │                            │      │徑8.9 ±0.5 ㎜金屬彈頭、8 顆│
│    │                            │      │具直徑7.9 ±0.5 ㎜金屬彈頭、│
│    │                            │      │6顆 具直徑8.9 ±0.5 ㎜金屬彈│
│    │                            │      │頭，均經鑑定試射用罄。      │
├──┼──────────────┼───┼──────────────┤
│ 6. │不具殺傷力之改造子彈        │1顆   │具直徑7.9 ±0.5 ㎜金屬彈頭，│
│    │                            │      │經鑑定試射，無法擊發，認不具│
│    │                            │      │殺傷力。                    │
├──┼──────────────┼───┼──────────────┤
│ 7. │金屬彈殼                    │5顆   │不具殺傷力                  │
├──┼──────────────┼───┼──────────────┤
│ 8. │通槍條                      │1支   │被告所有而供其製造手槍及子彈│
│    │                            │      │所用之物                    │
├──┼──────────────┼───┼──────────────┤
│ 9. │複進簧                      │2個   │同  上                      │
├──┼──────────────┼───┼──────────────┤
│ 10.│槍盒                        │1個   │同  上                      │
├──┼──────────────┼───┼──────────────┤
│ 11.│鑽床                        │1台   │同  上                      │
├──┼──────────────┼───┼──────────────┤
│ 12.│車床                        │1台   │同  上                      │
├──┼──────────────┼───┼──────────────┤
│ 13.│槍管                        │27支  │同  上                      │
├──┼──────────────┼───┼──────────────┤
│ 14.│底火片及響笛炮              │3盒   │同  上                      │
├──┼──────────────┼───┼──────────────┤
│ 15.│砂輪機                      │1台   │同  上                      │
├──┼──────────────┼───┼──────────────┤
│ 16.│夾具                        │1台   │同  上                      │
├──┼──────────────┼───┼──────────────┤
│ 17.│空氣壓縮機                  │1台   │同  上                      │
├──┼──────────────┼───┼──────────────┤
│ 18.│噴槍                        │1個   │同  上                      │
├──┼──────────────┼───┼──────────────┤
│ 19.│改造工具                    │1批   │同  上                      │
├──┼──────────────┼───┼──────────────┤
│ 20.│行動電話SIM 卡（門號：093377│1枚   │被告所持有而供日常生活聯繫所│
│    │4843）                      │      │用之物                      │
└──┴──────────────┴───┴──────────────┘